【裁判字號】    97,簡上,406
【裁判日期】    970826
【裁判案由】    妨害兵役
【裁判全文】
臺灣桃園地方法院刑事判決             97年度簡上字第406號
上  訴  人  甲○○
即  被  告
上列上訴人即被告因妨害兵役案件，不服本院刑事庭民國97年4
月21日97年度桃簡字第607 號第一審刑事簡易判決（聲請簡易判
決處刑案號：96年度偵字第29670 號），提起上訴，本院合議庭
為第二審判決如下：
    主      文
上訴駁回。
    事實及理由
一、本案經本院合議庭審理結果，認原審簡易判決以上訴人即被
    告甲○○犯妨害兵役治罪條例第10條第3 項、第1 項第3 款
    之罪，判處有期徒刑3 月，並諭知易科罰金折算之標準為以
    新臺幣1,000 元折算1 日，認事用法及量刑均無不當，應予
    維持，並引用原審簡易判決書記載之事實、證據及理由（如
    附件）。
二、上訴人即被告上訴意旨略以：伊本與家人居住及設籍於桃園
    縣桃園市○○街17巷9 號之租屋處，然於民國95 年7月間因
    租約到期，而搬遷至桃園縣桃園市○○○街租屋處居住，惟
    因該址房東要求另收10％租金始願讓伊及家人遷入該戶，而
    伊父親考量家中經濟情況而作罷，故伊之戶籍仍設於原租屋
    處，致伊未能收受本件教育召集之通知，伊並無意圖避免教
    育召集而惡意不為申報戶籍變更之意思云云。
三、經查：
（一）上訴人即被告於服役退伍後，即為後備軍人，當知服兵役
      退伍後於除役前一定期間內有隨時被召集之可能，況依國
      軍義務役官、士、兵離營歸鄉報到與後備軍人權利及義務
      須知之後備軍人各種召集欄中注意事項第5 點，亦有明確
      載明「後備軍人及補充兵未於戶籍地居住者，應將聯絡方
      式告知戶長或已成年具有行為能力之人，以利轉知通報召
      集事宜，按時報到。」，此於離營時均召集即將退伍之士
      官兵，詳予解說，充分告知並交付該須知予離營之人，此
      乃任何服過兵役之人普遍皆知之事實，是退伍之人於其住
      居處所有所變動，均知悉應為申報，而且退伍後列為後備
      軍人，均需參加各項召集，亦為眾所周知之事，顯見上訴
      人即被告對於後備軍人有就戶籍遷出遷入或住址變更之申
      報義務知之甚明。
（二）另上訴人即被告曾因意圖逃避桃園縣後備司令部指定其應
      於95年11月1 日前往虎嶺營區之教育召集，經本院於96年
      6 月12日以96年度桃簡字第1152號刑事簡易判決判處有期
      徒刑2 月，如易科罰金以1000元折算1 日，有本院上開刑
      事簡易判決書在卷可參（本院97年度簡上字第406 號卷第
      13至14頁），上訴人即被告既經前案審理程序及判決，理
      當知所警惕，而應儘速將戶籍遷至實際居所或設法留意可
      能送達至戶籍地址之信件或命令，並更加謹慎處理收受召
      集通知之事宜，惟被告捨此不為，致使桃園縣後備司令部
      另次寄送之教育召集令無法送達，自難解免其上開罪責，
      是認被告主觀上即有避免召集處理之意圖甚明。
（三）又上訴人即被告雖以前詞置辯，然縱認上訴人即被告係因
      新租屋處之房東要求加收租金而未能遷入戶籍，惟按上訴
      人即被告既已知悉後備軍人有就戶籍遷出遷入或住址變更
      之申報義務，且能預見其戶籍變動未依規定申報，即有無
      法收受召集令之虞，自得於未將戶籍遷至實際居所之前，
      先主動依規定向該管機關申報可為送達之地址，亦或請託
      原戶籍地之戶長或居住該址之人代為收受及轉送信件，即
      可解決當時無法收受召集令通知之問題，益徵上訴人即被
      告上開辯解，顯係事後卸責之詞，委無足採。
（四）綜上所述，本院認原判決已詳述論罪科刑之理由，核無不
      當，上訴人即被告猶執前詞提起上訴，並無理由，應予駁
      回。
據上論斷，應依刑事訴訟法第455 條之1 第1 項、第3 項、第36
8條、第373 條，判決如主文。
本案經檢察官鄭東到庭執行職務。
中    華    民    國    97    年    8     月    26    日
                  刑事第十二庭  審判長法  官  王  美  玲
                                      法  官  林  靜  梅
                                      法  官  羅  國  鴻
以上正本證明與原本無異。
不得上訴。
                                      書記官  戴  育  萍
中    華    民    國    97    年    8     月    27    日
【論罪科刑法條】
妨害兵役治罪條例第6條：
意圖避免教育召集或勤務召集，而有下列行為之一者，處3 年以
下有期徒刑：
一  捏造免役、除役、轉役或免除召集原因者。
二  毀傷身體者。
三  拒絕接受召集令者。
四  應受召集，無故逾應召期限二日者。
五  使人頂替本人應召者。
妨害兵役治罪條例第10條：
後備軍人意圖避免召集處理有下列行為之一者，處1 年以下有期
徒刑、拘役或科新臺幣9 萬元以下罰金：
一  離營歸鄉無故不依規定報到，或重複申報戶籍者。
二  拒絕依規定調查，或體格檢查不到者。
三  居住處所遷移，無故不依規定申報者。
國民兵犯前項第3 款之罪者，處6 月以下有期徒刑、拘役或科新
臺幣3 萬元以下罰金。
後備軍人犯第1 項之罪或國民兵犯前項之罪，致使召集令無法送
達者，以意圖避免召集論；分別依第 5 條或第 6 條科刑。


司法院資訊處製作；財團法人民間司法改革基金會備份。
